臺灣臺南地方法院刑事判決　　　　　　 99年度簡上字第384號
上　訴　人
即　被　告　陳觀沁
上列被告因家暴傷害案件，不服本院99年度簡字第2140號中華
民國99年8月31日第一審簡易判決（聲請簡易判決處刑案號：99
年度偵字第9527號），提起上訴，本院管轄之第二審合議庭判
決如下：
    主  文
上訴駁回。
陳觀沁緩刑貳年，緩刑期內付保護管束。
    事  實
一、陳觀沁與陳麗媛為兄妹關係，二人有家庭暴力防治法第三條
    第四款所定之家庭成員關係。陳觀沁於民國九十九年三月二
    十日晚間二十一時四十五分許，在其位於臺南市○○路六八
    一巷二十六號住處客廳內，因母親遺產問題與陳麗媛發生爭
    執，詎陳觀沁竟心生不滿，乃基於傷害之犯意，出手毆打陳
    麗媛，並將陳麗媛推出門外，致陳麗媛跌倒撞擊花盆後，復
    持裝礦泉水之水桶空瓶丟擲陳麗媛腿部，致陳麗媛受有左前
    額頭部外傷併疼痛、左前胸挫傷、雙上肢多處瘀青、雙下肢
    大範圍挫傷及瘀青等傷害。
二、案經陳麗媛訴由臺南市政府警察局第五分局報請臺灣臺南地
    方法院檢察署檢察官偵查後聲請以簡易判決處刑。
    理  由
壹、證據能力部分：
一、按「被告以外之人於審判外之言詞或書面陳述，除法律有規
    定者外，不得作為證據」、「除前三條（即刑事訴訟法第一
    百五十九條之一至第一百五十九條之三）之情形外，下列文
    書亦得為證據：一除顯有不可信之情況外，公務員職務上製
    作之紀錄文書、證明文書。二除顯有不可信之情況外，從事
    業務之人於業務上或通常業務過程所須製作之紀錄文書、證
    明文書。三除前二款之情形外，其他於可信之特別情況下所
    製作之文書」、「被告以外之人於審判外之陳述，雖不符前
    四條（即刑事訴訟法第一百五十九條之一至第一百五十九條
    之四）之規定，而經當事人於審判程序同意作為證據，法院
    審酌該言詞陳述或書面陳述作成時之情況，認為適當者，亦
    得為證據。當事人、代理人或辯護人於法院調查證據時，知
    有第一百五十九條第一項不得為證據之情形，而未於言詞辯
    論終結前聲明異議者，視為有前項之同意」，刑事訴訟法第
    一百五十九條第一項、第一百五十九條之四、第一百五十九
    條之五分別定有明文。
二、查證人即告訴人陳麗媛、證人即被告之姐姐陳媚、證人即
    被告之姐夫林明貴於警詢及檢察事務官詢問時所為之陳述，
    均係被告以外之人於審判外之陳述，且無刑事訴訟法第一百
    五十九條之一至第一百五十九條之五例外規定之適用，依上
    開規定，自無證據能力。
三、告訴人陳麗媛提出之行政院衛生署臺南醫院診斷證明書一份
    （見警卷第十頁）乃係醫師本其專業出具，且醫師出具診斷
    證明書須受醫師法規範，司法機關復得隨時調取病歷與之核
    對，故診斷證明書之記載可信度甚高，依刑事訴訟法第一百
    五十九條之四第二款規定，自得為證據而有證據能力
貳、實體部分：
一、訊據被告固坦承於九十九年三月二十日晚間二十一時四十五
    分許，在其位於臺南市○○路六八一巷二十六號住處，因母
    親遺產問題，與告訴人陳麗媛發生爭執等情，惟矢口否認有
    傷害之犯行，辯稱：伊有打告訴人一巴掌，拉扯之中把告訴
    人推到門口外面，告訴人有跌倒撞到花盆，但告訴人跌倒撞
    到花盆後，伊沒有再繼續打她或用腳踢她，但伊確實有以裝
    礦泉水的水桶丟告訴人，丟到告訴人的腳云云（見本院卷第
    二十八頁反面、第九十七頁至九十八頁）。
二、經查：
(一)被告與證人即告訴人陳麗媛於上揭時、地，因母親遺產問題
    發生爭執，被告遂出手毆打告訴人，並將告訴人推出門外，
    致告訴人跌倒撞擊花盆後，復持裝礦泉水之水桶空瓶丟擲告
    訴人腿部，致告訴人受有左前額頭部外傷併疼痛、左前胸挫
    傷、雙上肢多處瘀青、雙下肢大範圍挫傷及瘀青等傷害，除
    據被告前揭供述外，並經告訴人於本院審理中指訴歷歷（見
    本院卷第八十三頁反面至八十七頁反面），核與證人即現場
    目擊者陳媚、林明貴、張廷安等人證述被告及告訴人確有
    於上開時、地發生爭執及肢體衝突等情大致相符，此外，並
    有行政院衛生署臺南醫院診斷證明書一紙在卷可資佐證（見
    警卷第十頁）。
(二)證人林明貴、張廷安於本院審理中之證述雖不無細節或時序
    上之些微差異，然上開證人對於被告確曾持裝礦泉水之水桶
    空瓶丟擲告訴人（見本院卷第九十三頁、第九十六頁），另
    證人林明貴亦就被告於案發過程曾推告訴人、告訴人有在客
    廳外面跌倒，及告訴人與被告發生衝突後，告訴人頭、手、
    腳確實有受傷（見本院卷第九十三頁、第九十三頁反面、第
    九十四頁）等重要情節之證述，與告訴人之指訴尚屬一致，
    應認證人林明貴、張廷安於本院審理中之證述細節出入部分
    ，無非係因案發過程事發經過迅速、現場情形混亂、證人身
    處位置不同、回憶細節時難免有所錯亂，或係因時間經過後
    記憶自然淡化所致，尚無礙於其等證詞之真實性。
(三)又雖告訴人指訴被告將其推倒，致其撞擊花盆後，復對其拳
    打腳踢，然此為被告否認，證人陳媚、林明貴亦均證述被
    告於告訴人跌倒後沒有再毆打告訴人等情（見本院卷第八十
    八頁反面、第九十三至九十四頁），是告訴人此部分指述，
    無非是加油添醋，欲加強被告傷害之情節，尚無可取。然與
    人拉扯、推人倒地及持水桶丟擲他人，均足以使人受傷，此
    為一般人所共知，遑論被告更自承確有出手打告訴人一巴掌
    。而被告在與告訴人發生肢體衝突後，告訴人之手部、腳部
    、胸部確實有受傷，腳部甚至有流血，告訴人並表示頭部會
    痛等情，亦經證人陳媚證述綦詳（見本院卷第九十一頁）
    ，是被告空言否認有何傷害告訴人之犯行，無非卸責之詞，
    不足採信。
(四)綜上所述，本件事證明確，被告上開傷害犯行洵堪認定，應
    予依法論科。
三、按兄妹互為家庭成員，家庭成員間實施身體或精神上不法侵
    害之行為者，均屬家庭暴力，而家庭成員間故意實施家庭暴
    力行為而成立其他法律所規定之犯罪，則應成立家庭暴力罪
    ，家庭暴力防治法第三條第四款、第二條第一款、第二款定
    有明文。查被告與告訴人為兄妹關係，是核被告所為，係犯
    刑法第二百七十七條第一項之傷害罪，被告對告訴人所實施
    之傷害行為，即屬家庭暴力罪。原審以本案事證明確，依刑
    事訴訟法第四百四十九條第一項前段、第四百五十四條第二
    項，刑法第二百七十七條第一項、第四十一條第一項前段，
    刑法施行法第一條之一，並審酌被告與告訴人為兄妹關係，
    僅因母親遺產問題即暴力相向，所為甚是不當，應予非難，
    暨參酌被告之素行、犯罪動機、手段、告訴人所受傷害之程
    度及被告犯後態度等一切情狀，量處拘役三十日，並諭知易
    科罰金之折算標準，認事用法均無違誤，量刑亦屬妥適，被
    告猶執前詞，指摘原判決不當，求予撤銷改判，並無理由，
    應駁回其上訴。
四、末查，被告前未曾因故意犯罪受有期徒刑以上刑之宣告，有
    臺灣高等法院被告前案紀錄表一份在卷可按，其因一時思慮
    ，致罹刑章，犯後雖否認犯行，然事後業已與告訴人達成和
    解，有臺南市東區調解委員會調解筆錄一份附卷可參（見本
    院卷第十三頁），是本院審酌上情，認被告經此起訴審判科
    刑，當知所警惕，信無再犯之虞，原審所宣告之刑，以暫不
    執行為適當，爰併予宣告緩刑二年，並依家庭暴力防治法第
    三十八條第一項規定，諭知緩刑期內付保護管束，以啟自新
    。
據上論斷，應依刑事訴訟法第四百五十五條之一第一項、第三項
、第三百六十八條，刑法第七十四條第一項第一款，家庭暴力防
治法第三十八條第一項，判決如主文。
本案經檢察官莊玲如到庭執行職務。
中    華    民    國   100    年    2     月    10    日
                  刑事第十四庭  審判長法  官  陳金虎
                                      法  官  周紹武
                                      法  官  孫淑玉
以上正本證明與原本無異。
本判決不得上訴。
                                      書記官  方秀貞
中    華    民    國   100    年    2     月    10    日
附錄本案論罪科刑法條：
中華民國刑法第277條
（普通傷害罪）
傷害人之身體或健康者，處 3 年以下有期徒刑、拘役或 1 千元
以下罰金。
犯前項之罪因而致人於死者，處無期徒刑或 7 年以上有期徒刑
；致重傷者，處 3 年以上 10 年以下有期徒刑。